臺灣板橋地方法院刑事判決　　　　　　　　　　　　　九十一年度訴字第一五號
　　公　訴　人　臺灣板橋地方法院檢察署檢察官
　　被　　　告　甲○○
　　選任辯護人　鍾康治律師
右列被告因違反山坡地保育利用條例案件，經檢察官提起公訴（九十年度偵字第二０
二五四號），本院判決如左：
    主  文
甲○○無罪。
    理  由
一、公訴意旨略稱：被告甲○○明知臺北縣樹林市○○○段五三六之一地號土地係台
    北縣樹林市政府所有之公有山坡地，詎竟自民國八十一年間，占用該地，並搭建
    二層樓高，面積達一百二十公尺之鐵皮屋一棟，嗣經臺北縣政府於九十年四月二
    十日現場會勘查獲，因認被告甲○○涉嫌山坡地保育利用條例第三十四條第一項
    之罪等語。
二、按犯罪事實應依證據認定之，無證據不得推定其犯罪事實，刑事訴訟法第一百五
    十四條定有明文，而事實之認定，應依證據，如未能發現相當證據，或證據不足
    以證明，自不能以推測或擬制之方法，以為裁判基礎（最高法院四十年台上字第
    八六號判例參照）。又認定不利於被告之事實，須依積極證據，苟積極證據不足
    為不利於被告事實之認定時，即應為有利於被告之認定，更不必有何有利之證據
    ，最高法院三十年度上字第八一六號著有判例。
三、訊據被告甲○○堅決否認有犯行，辯稱：該處房屋原係祖先留下來給伊，因年久
    失修及颱風毀壞房屋，伊遂於八十一年間拆除原舊房屋而改建為鐵皮屋，伊不知
    係違法，但於本案起訴後，伊將該鐵皮屋拆除掉，又於法院到現場履勘後，再將
    地基清除無餘等語，並提出現場照片多紙為憑。
四、公訴人認被告涉嫌違反山地地保育利用條例之罪行，係以被告甲○○坦承有自八
    十一年間搭蓋鐵皮屋及占用至今之事實，且據檢察官及臺北縣樹林市公所人員會
    同被告到場會勘屬實，製有會勘紀錄、土地複丈成果圖、照片六幀及土地之地籍
    謄本，資為論據。經查，系爭臺北縣樹林市○○○段五三六之一地號土地，於日
    據時期，即由被告之祖父鄭發在其上居住使用，鄭發死亡後，由其子即鄭藍秋、
    鄭藍土兄弟繼續占有使用，本件被告甲○○係繼承其父甲○○繼續占有使用該土
    地，且該處土地於日據時期即編有鄭發、鄭藍秋、甲○○等人之戶籍資料，於臺
    灣光復後之民國四十六年間亦經鄭藍秋繳納該土地上所建房屋稅之事實，有被告
    提出之日據時期鄭發戶籍謄本影本一份、日據時期鄭藍秋及鄭藍土戶籍謄本影本
    一份、被告之戶口名簿影本一份、臺北縣政府四十六年下期房捐查定通知單影本
    一份、台北縣警察局樹林鎮戶政事務所門牌號碼證明書影本一份（在偵查卷第二
    八、二九頁，及本院審理卷內）為證，及系爭土地登記簿謄本一件（在偵查卷第
    十四頁）可稽。
五、按佔有行為，於佔有行為完成時，即已成立，以後之繼續佔有乃狀態之繼續，而
    非行為之繼續，故於佔有後，雖將原有建物拆除另予改建，僅係佔有狀態繼續中
    變更其使用之方法，不構成另一新佔有行為。本件被告甲○○之佔用系爭土地，
    乃繼承於祖先之佔用系爭土地，被告雖將祖先佔用土地之房屋拆除，另予改建鐵
    皮屋，應認僅係佔用狀態繼續中變更其使用之方法，不構成另一新佔用行為。本
    件既查無證據證明被告甲○○有新佔用行為，依照上開說明，自不能僅憑被告之
    改建行為，遽入被告於罪，本件核屬不能證明被告犯罪，應諭知被告無罪之判決
    。
據上論斷，應依刑事訴訟法第三百零一條第一項，判決如主文。
本案經檢察官顏世翠到庭執行職務
中      華      民      國    九十一    年      四      月    二十三    日
                                    臺灣板橋地方法院刑事第二庭
                                        法  官    黃  惠  瑛
右正本證明與原本無異。
如不服本判決，應於判決送達後十日內，向本院提出上訴狀。
                                        書記官    孫  治  華
中      華      民      國    九十一    年      四      月    二十五    日
